【裁判字號】    94,交聲,644
【裁判日期】    950324
【裁判案由】    違反道路交通管理處罰條例聲明異議
【裁判全文】
臺灣臺北地方法院交通事件裁定         94年度交聲字第644號
原處分機關  臺北市交通事件裁決所
異  議  人
即受處分人  甲○○
上列受處分人因違反道路交通管理處罰條例案件，對於臺北市交
通事件裁決所民國94年6月3日所為之處分（原處分案號：北市裁
一字第裁22-A8I001195號）聲明異議，本院裁定如下：
    主      文
異議駁回。
    理      由
一、按汽車在超過4 車道之道路行駛時，除準備停車或臨時停車
    外，不得駛出路面邊線或跨越兩條車道行駛，道路交通安全
    規則第98條第2 項、第1 項第5 款定有明文。而汽車駕駛人
    ，任意跨越兩條車道行駛者，處新臺幣（下同）600 元以上
    1,800 元以下罰鍰，並記違規點數1 點，道路交通管理處罰
    條例第45條第12款、第63條第1 項分別定有明文。
二、本件異議人即受處分人甲○○於民國94年4 月8 日16時20分
    許駕駛車牌號碼5A-7838 號自用一般小客車，沿臺北市○○
    ○路○段西向東第2車道行駛至肇事路口時，右前側車頭身與
    同向第3 車道行駛之車牌號碼FS-685號營業大客車左車身發
    生碰撞，並於員警製作交通事故談話紀錄表時陳述：「其當
    時車身跨越第2 、第3 車道線，但沒有要切或變換車道。」
    等語，復經臺北市政府警察局大安分局交通分隊員警以受處
    分人違反道路交通管理處罰條例第45條第12款（通知單贅引
    第1項），掣發94年4 月30日掌電字第A8I001195號舉發通知
    單，嗣受處分人於94年5 月16日（未逾應到案日期94年5 月
    30日），向原處分機關臺北市交通事件裁決所提出申訴，經
    原處分機關請舉發單位臺北市政府警察局大安分局調查結果
    ，仍認受處分人有前開違規行為，原處分機關乃依道路交通
    管理處罰條例第45條第12款（裁決書贅引第1 項）、第63條
    第1 項第1 款（裁決書漏引第1 款），於94年6 月3 日裁處
    罰鍰600 元，並記違規點數1 點，此有臺北市政府警察局掌
    電字第A8I001195 號舉發通知單、臺北市交通事件裁決所北
    市裁一字第裁22-A8I001195號違反道路交通管理事件裁決書
    、臺北市交通事件裁決所94年6 月3 日北市裁一字第094355
    60300 號函、臺北市政府警察局大安分局94年5 月31日北市
    警安分交字第09432127300 號函（均影本）各1 件在卷足憑
    。
三、異議意旨略以：受處分人所駕自小客車遭FS-685號大客車撞
    碰時，並未跨越兩條車道行駛，而是發生事故後，因上開大
    客車仍繼續行駛，為了要看清楚肇事大客車之車號，且為使
    肇事大客車停車，才不得不臨時停車於肇事大客車左側，因
    而越跨第二與第三車道之分隔線，受處分人係因發生交通事
    故才臨時停車於該處；且談話紀錄是員警寫好後交給其閱覽
    簽名，其於閱覽談話紀錄時，因燈光昏暗，無法看清楚內容
    ，故未要求更正紀錄，為此聲明異議，請求撤銷原裁決云云
    。
四、經查：受處分人固不否認其於上揭時地駕駛車牌號碼5A -78
    38號自用一般小客車跨越車道行駛之情，惟辯稱其遭公車碰
    撞後，為迫使公車停車，其才跨線行駛云云（見本院94年7
    月13日訊問筆錄），惟查受處分人於前述時地駕駛前開車輛
    任意跨越車道行駛為警舉發之違規事實，有臺北市政府警察
    局舉發違反道路交通管理事件通知單影本、臺北市政府警察
    局大安分局交通分隊A3類道路交通事故調查報告表影本、道
    路交通事故現場圖及交通事故談話紀錄表影本、現場及車損
    照片6 幀附卷足憑。並據證人即FS-685號營業大客車駕駛人
    乙○○於本院審理時結證：當時其駕駛FS-685號大客車行駛
    於和平東路西向東最右側車道，受處分人所駕自小客車行駛
    於中間車道，經過該路與基隆路交岔路口第1 個紅綠燈時，
    聽見擦撞聲，就立刻停車，沒有再移動，因當時為交通尖峰
    時段，有位義交幫我們標示車輛位置後，我與受處分人就將
    車輛移到捷運站附近等語，證人即至現場處理車禍之警員張
    友鑫亦證稱：我到現場處理時，受處分人及公車已停在捷運
    站旁，但地上有標繪肇事當時停車位置，當時我有向受處分
    人及公車駕駛乙○○確認肇事當時車輛位置無誤後，才丈量
    現場並製作現場圖提示與受處分人及乙○○看過後，讓雙方
    簽名等語明確，再觀諸卷附事故現場圖所示，第3車道寬6.1
    公尺，當時FS-685號車停於第三車道上，其車尾距右側邊緣
    1.8公尺，車頭距右側邊緣1.6公尺，而FS-685號大客車車寬
    2.5公尺，亦即FS-685號左側車頭、車尾距右側邊緣各約4.3
    公尺、4.1公尺，受處分人所駕駛之自用小客車右後車身距
    第3車道右側邊緣約5.2公尺，右前車身距第3車道右側邊緣
    約5公尺，亦即受處分人車輛右後車身、右前車身分別佔用
    第3車道約0.9公尺、1.1公尺，FS-685號大客車與受處分人
    所駕小客車相距約0.8公尺，而受處分人車寬為1.7公尺（見
    受處分人提出之汽車新領牌照登記書），堪認現場圖所繪位
    置是兩車發生碰撞後停車位置，而非碰撞位置，惟距碰撞發
    生位置尚不遠，而受處分人車輛右側車身既已超過一半位於
    第3車道上，且地上並無煞車痕，堪認受處分人於停車前確
    已跨越第2、3車道行駛相當距離。另參照兩車受損情形，FS
    -685號大客車左側中間車身有擦痕，受處分人所駕小客車則
    右前車頭凹損、右後視鏡斷裂、右前車門、右前葉子板至右
    前車頭有擦痕（有車損照片在卷可參），倘受處分人未跨越
    車道偏右行駛，而係大客車跨越車道偏左行駛撞及受處分人
    所駕小客車，大客車理應先撞及小客車小客車最突出之處即
    右照視鏡，繼而擦撞小客車之右前葉子板至右前車頭位置，
    當不致於在小客車右前車門留下擦痕，惟受處分人所駕自小
    客車右前車門有擦痕，另參諸受處分人於警員製作交通事故
    談話紀錄表時供稱：「當時我車沿和平東路3段由西向東直
    行第二車道至肇事路口時，我車車身跨越第2與第3道車線，
    但我車沒有要切或變換車道，至肇事處時，有部FS-685號營
    大客沿同向直行第3車道從我車右後方超越我車經過時，其
    左車身撞及我右則車頭及右後視鏡而肇事」等語，益證當時
    確係受處分人駕車跨越兩條車道偏右行駛而肇事無訛。從而
    ，受處分人以前情置辯，尚難採信。本件事證明確，受處分
    人之違規行為，堪以認定。
五、綜上所述，本件受處分人之違規事證明確，原處分機關依道
    路交通管理處罰條例第45條第12款（裁決書贅引第1項）及
    第63條第1項第1款（裁決書漏引第1款）之規定，裁處罰鍰
    600元，並記違規點數1點，經核並無違誤。是本件受處分人
    所為之異議自無理由，應予駁回。
六、據上論斷，應依道路交通案件處理辦法第19條，裁定如主文
    。
中    華    民    國    95    年    3    月     24    日
                              交通法庭法  官  陳慧萍
以上正本證明與原本無異
如不服本裁定應於送達後5日內向本院提出抗告狀
                                      書記官  何適熹
中    華    民    國    95    年    3     月    30    日


司法院資訊處製作；財團法人民間司法改革基金會備份。
